---
title: "PCA_Isomap_SP500"
author: "David Carrasco - [github](https://github.com/David-Carrasco)"
output: html_document
---

#Objetivo

Vamos a llevar a cabo un análisis PCA y a aplicar el algoritmo Isomap con los datos de los retornos anuales del SP500 a partir de diferentes indicadores macroeconómicos.
(Descargados de la FRED a través de quantmod -> http://research.stlouisfed.org/fred2/)

Estos son:

* __USSLIND__ --> Indicador económico lider de USA
* __ICSA__ --> Peticiones de desempleo
* __NAPM__ --> Índice Sector de fabricación
* __NMFBAI__ --> Índice de Actividad de Negocio
* __GDP__ --> Producto Interior Bruto
* __FPI__ --> Inversión privada en activos fijos
* __RRSFS__ --> Ventas minoristas
* __PERMITNSA__ --> Pemisos de construcción
* __GFDEBTN__ --> Deuda Pública  
* __WRMFSL__ --> Flujo dinero en fondos de inversión retail

El objetivo es reducir el número de dimensiones para analizar como los factores macroeconómicos han podido influir históricamente en los resultados del índice SP500

# Carga de librerías

```{r message=FALSE, warning=FALSE}
library(quantmod)
library(dplyr)
library(RDRToolbox)
library(knitr)
library(rgl)
```

# Funciones

__parsingIndicator__

Función para pasar a formato interanual todos los tickers,
filtrar a partir de la fecha común como punto de partida del dataset y devolver un vector con el indicador modificado

__NOTA__ --> Consideramos los datos hasta el 2014 inclusive ya que no todos los indicadores tienen datos del 2015 aún

```{r}
parsingIndicator <- function(indicator){
  
  year.indicator <- to.yearly(indicator)[, 4]
  
  #En los indicadores que son acumulativos, sacaremos el YoY change en %
  #En aquellos que no, se dejarán tal cual son descargos con quantmod
  if (!names(indicator) %in% c('NMFBAI', 'NAPM', 'USSLIND')){
    year.indicator <- round(Delt(year.indicator) * 100, 3)
  }
  
  year.indicator <- year.indicator[paste(first.date, '::2014', sep='')]
  year.indicator <- coredata(year.indicator)[,1]
  return(year.indicator)
}
```

# Main

Descargamos todos los indicadores

```{r message=FALSE, warning=FALSE, results='hide'}
indicators <- new.env()
tickers <- c('USSLIND', 'ICSA', 'NAPM', 'NMFBAI', 'GDP', 'FPI',
             'RRSFS', 'PERMITNSA', 'GFDEBTN', 'WRMFSL')

getSymbols(tickers, src='FRED', env = indicators, auto.assign = T)
```

La primera observación de los datos vendrá dada por la fecha común mas pequeña

```{r}
oldest.dates <- sapply(indicators, function(x){ 
                                      x <- rownames(as.data.frame(x))
                                      return(min(x)) })
first.date <- format(as.Date(max(oldest.dates)), '%Y')
```

Aquellos que no son acumulativos, quedarán tal cual vienen:

* NMFBAI
* NAPM
* USSLIND

Ahora, pasaremos todos los valores a retornos interanuales a través de la funcion parsingIndicator.

Dataframe con todos los indicadores agrupados

```{r}
df.indicators <- as.data.frame(row.names = c(first.date:2014),
                               do.call(cbind, lapply(indicators, parsingIndicator)))
```

Añadimos a cada fila un '+' o '-' para saber
el retorno del índice ese año, desde 1997 hasta 2014

```{r}
returns.SP500 <- c('+', '+', '+', '-', '-', '-','+',
                   '+', '+', '+', '+', '-', '+', '+', '+', '+', '+', '+')
rownames(df.indicators) <- paste(rownames(df.indicators), returns.SP500, sep = '')
```

Muestra del dataframe

```{r}
head(df.indicators)
```

# PCA

```{r}
pr.out = prcomp(df.indicators, scale=TRUE)
```

Vamos a determinar la proporción de variabilidad explicada para determinar cuantas componentes vamos a coger

```{r}
pr.var <- pr.out$sdev^2
pve <- pr.var/sum(pr.var)
```

Con el test del "codo", vemos que la pendiente decrece sustancialmente a partir de la tercera componente

```{r}
plot(pve, type = 'b')
```

Cogeremos en este caso, 2 componentes que engloban un PVE de 82%, aunque con 3 componentes tendríamos un PVE de 89.4%

```{r}
cumsum(pve) * 100
```

Analizamos correlaciones entre componentes y valores propios, vemos que no hay correlaciones importantes entre las dimensiones y las 2 primeras componentes principales

```{r}
pr.out$rotation
```

Vemos ahora con un biplot las 2 primeras componentes y sus valores propios

```{r fig.width=10, fig.height=6}
biplot(pr.out, scale = 0)
```

Podemos observar una alta concentración de retornos positivos para años localizados en PC1 < 0 y -2 < PC2 < 2

Por tanto, vamos a estudiar los indicadores macroeconomicos de esos años

```{r}
filter_df <- rownames(subset(as.data.frame(pr.out$x), PC1 < 0 & PC2 > -2 & PC2 < 2))
```

Analizamos cada uno de los indicadores de la selección anterior

```{r}
df.positive.returns <- df.indicators[filter_df, ]
df.positive.returns
summary(df.positive.returns)
```

# Conclusiones

* El GDP crece en todos esos años, mínimo a un 3,467% anual

* El número de licencias de construcción no es altamente relevante ya que tiene tanto valores positivos como negativos, aunque la mediana indica un sesgo positivo durante esos años --> incremento de un 7.83% anual

* El número de peticiones de desempleo en todos esos años, decrece al menos un 3,15% anual

* El índice de Actividad de Negocio en todos esos años es como mínimo 54.3, es decir; está por encima de 50 que es el punto límite entre expansión o recesión [Fuente](http://www.investopedia.com/university/releases/servicereport.asp)

* El índice Sector de fabricación en todos esos años es como mínimo 50.4, es decir; está por encima de 50 que es el punto límite entre expansión o recesión [Fuente](http://www.investopedia.com/terms/p/pmi.asp)

* La deuda pública durante esos años, ha crecido como mínimo al 2.721% anual

* La inversión privada en activos fijos durante esos años, ha sido como mínimo de un 5.82% anual

* La inversión en fondos de inversión retail varía esos años entre un -10% y 15% anual y su media es de un -2% con lo cual, no aporta información relevante

* Las ventas minoristas durante esos años, han crecido mínimo al 1.38% anual

* El Indicador económico lider de USA durante esos años, se ha situado como mínimo en un 1.18%, es decir; está por encima del 0% que es el punto límite entre expansión y peligro de recesión [Fuente](http://www.investopedia.com/terms/c/cili.asp)

Por tanto, parece que lo que tienen en común estos años son unos datos positivos macroeconómicos en general, que pudieron favorecer esos retornos positivos.

Habría que seguir evaluando en un futuro si la mayoría de los años con retornos positivos en bolsa, se sitúan en esa concentración de datos que hemos obtenido a través del PCA para detectar posibles relaciones causales

# ISOMAP

Realizamos el mismo análisis anterior en vez de con PCA con ISOMAP, para identificar posibles estructuras no lineales al realizar la exploración de los datos

Estimamos la dimensión intrínseca dibujando los residuos mediante el gráfico del codo entre 1 y 5 dimensiones

```{r}
Isomap_indicators_1to5 = Isomap(data=as.matrix(df.indicators), dims=1:5, k=4, plotResiduals=TRUE)
```

Isomap con 3 dimensiones

```{r}
Isomap_indicators_3 = Isomap(data = as.matrix(df.indicators), dim = 3, k = 4)
```

Isomap con 2 dimensiones

```{r}
Isomap_indicators_2 = Isomap(data = as.matrix(df.indicators), dim = 2, k = 4)
```

Preparación labels del plot

Agrupamos los años con retornos positivos en un color y los años en negativos con otro color

```{r}
labels <- lapply(rownames(df.indicators), function(x){ return(ifelse(grepl("\\+$", x), '+', '-'))})
labels <- as.factor(do.call(c, labels))
```

Configuración plotting 3d inline

```{r warning=FALSE}
knit_hooks$set(webgl = hook_webgl)
```

Plot con 3 dimensiones intrínsecas

```{r webgl=TRUE, message=FALSE}
plotDR(Isomap_indicators_3$dim3, labels = labels, text = rownames(df.indicators), axesLabels = c('V1', 'V2', 'V3'))
```

Plot con 2 dimensiones intrínsecas

```{r message=FALSE, warning=FALSE, error=FALSE}
plotDR(Isomap_indicators_2$dim2, labels = labels, text = rownames(df.indicators), axesLabels = c('V1', 'V2'))
```

Vemos que no perdemos información relativa al pasar de 3 a 2 dimensiones con lo cual, nos quedamos con una dimensión intrínseca 2 para seguir analizando

Observamos una alta concentración de retornos positivos para V1>0 y V2<0 como en el análisis PCA previo.
Vamos a ver si hay diferencias

```{r}
filter_isomap <- as.data.frame(row.names = rownames(df.indicators), Isomap_indicators_2$dim2)
filtered_isomap <- rownames(filter_isomap[filter_isomap$V1 > 0 & filter_isomap$V2 < 0,])
```

Obtenemos el dataframe inicial filtrado por estos años que hemos obtenido

```{r}
isomap.df <- df.indicators[filtered_isomap, ]
```

Al estudiar los datos de este dataframe, nos damos cuenta que llegamos a resultados muy similares a los obtenidos en el PCA previo por tanto, las conclusiones son similares a dicho análisis

```{r}
summary(isomap.df)
```

